【裁判字號】    89,交訴,148
【裁判日期】    900309
【裁判案由】    業務過失致死
【裁判全文】
臺灣新竹地方法院刑事判決                        八十九年度交訴字第一四八號
    公  訴  人  臺灣新竹地方法院檢察署檢察官
    被      告  乙○○
右列被告因業務過失致死案件，經檢察官提起公訴（八十九年度偵字第四七二五號）
，本院判決如左：
    主  文
乙○○從事業務之人，因業務上之過失致人於死，累犯，處有期徒刑壹年。
    事  實
一、乙○○於民國八十六年間因侵占案件，經臺灣桃園地方法院判處有期徒刑六月，
    於八十七年十二月十日確定，並於八十八年二月二十四日入監執行，於同年八月
    二十三日執行完畢，竟不知悔改，為設於苗栗縣頭份鎮「廣榮資源回收有限公司
    」（下稱廣榮公司）所雇用之駕駛大貨車之司機，平日以駕駛大貨車為業，為從
    事駕駛業務之人，於八十九年七月二十七日上午九時三十分許，駕駛廣榮公司車
    牌號碼ＲＱ－四六九號大貨車，自新竹縣寶山鄉大崎載運貨物，沿新竹縣寶山鄉
    ○○村○○路往雙溪方向行駛，途經位於雙園路旁之「澤安有限公司」出入口，
    欲下車拿取貨單時，其原應注意汽車於坡道不得已停車時應切實注意防止車輛滑
    行，而依當時之天候、光線、路況及視距等情，又無不能注意之情事，乙○○竟
    疏未注意及此，於下車前未將引擎熄火且因車上滿載貨物重量甚重亦未做好適當
    之停車動作，以防止車輛往下滑行，致其所駕駛之大貨車失控下滑，先碰撞沿途
    之水泥牆坡崁後，再往左側滑行至對向車道，而撞及於雙園路二百一十號華江農
    場前，正於路旁外側販賣早餐之王泰保所有之三輪拼裝車，隨後又撞上不及閃避
    之王泰保，造成王泰保頭部及胸部鈍力損傷而當場死亡。
二、案經王泰保之妻甲○○訴由臺灣新竹地方法院檢察署檢察官偵查起訴。
    理  由
一、訊據被告乙○○對於平日以駕駛營業大貨車為業，為從事駕駛業務之人，於上開
    時、地因駕駛營業大貨車，疏未注意汽車於坡道不得已停車時應切實注意防止車
    輛滑行，而撞及在路邊販賣早餐之王泰保，導致被害人王泰保死亡之事實，已於
    警局訊問時、檢察官偵查中及本院訊問審理時坦白承認，並有道路交通事故調查
    報告表一紙、照片四十幀在卷可證。且被害人乙○○確因本件車禍肇致頭部及胸
    部鈍力損傷而當場死亡，亦經臺灣新竹地方法院檢察署檢察官督同法醫師相驗屬
    實，製有勘驗筆錄、相驗屍體證明書、驗斷書各一紙在卷可查。被告雖辯稱於下
    車時有將引擎熄火等等，然亦坦認未將車鑰匙取下，而證人即於事故發生後到場
    處理之員警謝森珍於偵查中證述：當時我到現場車子引擎正發動，車鑰匙在啟動
    處，手剎車拉起等語（見八十九年度相字第四五五號相驗卷宗第十四頁背面），
    足認被告於停車時並未將引擎熄火應可確認。是被告所辯有將引擎熄火顯屬不實
    ，不足採信。
二、按汽車於坡道不得已停車時應切實注意防止車輛滑行，道路交通安全規則第一百
    十二條第十一款定有明文。是依照上開規定，被告於上開時地駕駛營業大貨車於
    坡道不得已停車時，自應遵守上述道路交通安全規定，而有該等注意義務甚明。
    又被告肇致本件車禍時，天候、光線、路況及視距皆係良好，此業經被告供明在
    卷，並有上開道路交通事故調查報告表（各欄項目明細內容）可參，足認被告並
    無不能注意之情事，詎被告駕車於上開時地停於下坡道時，一來未將汽車引擎熄
    火二來復因該大貨車滿載資源回收貨物重量甚重，停於下坡道時亦未於各車輪下
    放置足以防止該車往下滑行之障礙物，其有過失，灼然明甚。此經臺灣新竹地方
    法院檢察署檢察官將全案送請臺灣省竹苗區車輛行車事故鑑定委員會鑑定結果，
    亦同此認定「乙○○駕駛自大貨車停車操作不當為肇事原因，王泰保駕駛拼裝車
    無肇事因素」有八十九年十一月六日竹鑑字第八九０九八二號鑑定書一份附卷可
    查（見八十九年度偵字第四七二五號偵查卷宗第二十四頁）。
三、被告之於本件車禍，既有如上述之過失，且被害人確因本件車禍而死亡，已如前
    述，則被告之過失行為與被害人之死亡結果間，顯有相當因果關係。綜上所述，
    本件事證已經明確，被告之業務過失致死犯行，足以認定，應予依法論科。
四、被告係廣榮公司大貨車之司機，係職業駕駛人，於執行業務中駕車肇事，過失致
    人於死，核其所為，應成立刑法第二百七十六條第二項之業務過失致人於死罪。
    。又被告乙○○於八十六年間因侵占案件，經臺灣桃園地方法院判處有期徒刑六
    月，於八十七年十二月十日確定，並於八十八年二月二十四日入監執行，於同年
    八月二十三日執行完畢，此有臺灣高等法院被告全國前案紀錄表及臺灣新竹地方
    法院檢察署刑案資料查註紀錄表各一份在卷可按，其於五年以內再犯本件有期徒
    刑以上之罪，為累犯，應依刑法第四十七條之規定加重其刑。爰審酌被告為職業
    駕駛人對於道路交通安全之規定應更熟悉之，雖因一時不慎，致涉本件犯行，並
    參諸被告之過失情節、負完全之過失程度，被告受僱之廣榮公司雖與被害人家屬
    業已達成和解，惟被告仍未與被害人家屬達成民事和解致未予賠償，犯罪後尚能
    坦白承認犯行等一切情狀，量處如主文所示之刑，以示懲儆。
據上論斷應依刑事訴訟法第二百九十九條第一項前段，刑法第二百七十六條第二項、
第四十七條，罰金罰鍰提高標準條例第一條前段，判決如主文。
本案經檢察官林鳳師到庭執行職務。
中      華      民      國    九十      年      三      月      九      日
                                    臺灣新竹地方法院交通法庭
                                          法  官  馮  俊  郎
右正本證明與原本無異。
如不服本判決，應於判決送達後十日內向本院提出上訴狀（應附繕本），上訴於臺灣
高等法院。
                                          書記官  謝  國  聖
中      華      民      國    九十      年      三      月      九      日
附錄本案論罪科刑實體法條全文：
刑法第二百七十六條第二項：
從事業務之人，因業務上之過失犯前項之罪者，處五年以下有期徒刑或拘役，得併科
三千元以下罰金。


司法院資訊處製作；財團法人民間司法改革基金會備份。
